臺灣彰化地方法院民事判決　九十三年度保險字第一八號
　　原　　　告　財團法人汽車交通事故特別補償基金
　　法定代理人　乙○○
　　訴訟代理人　丙○○
　　被　　　告　甲○○○○○○.
右當事人間請求損害賠償事件，本院於民國九十三年六月十五日言詞辯論終結，判決
如左：
  主      文
被告應給付原告新台幣壹佰肆拾萬元，及自民國九十三年三月六日起至清償日止，按
年息百分之五計算之利息。
訴訟費用由被告負擔。
    事實及理由
一、本件原告起訴主張：訴外人黃萬益駕駛被告陳瑞珍所有牌照號碼ＱＣ－六八０七
    號之車輛搭載訴外人郭騰瑞，於民國九十一年十二月五日十六時許於彰化縣芳苑
    鄉五圳村土地公廟前處，黃萬益因駕駛不慎將郭騰瑞癲拋出車外，致郭騰瑞受有
    腦挫傷合併蜘蛛膜下腔出血、爐內出血等傷害，而成植物人，領有殘障手冊。因
    前揭車禍事故肇事之車輛所有人即被告並未依強制汽車責任保險法第四條規定投
    保強制汽車責任保險，被害人郭瑞騰業依同法第三十八條第一項第二款之規定，
    向原告財團法人汽車交通事故特別補償金請求補償並受領新台幣（下同）一百四
    十萬元，原告於補償被害人郭騰瑞後，自得依強制汽車責任保險法第三十九條第
    一、二項之規定，請求汽車所有人即被告償還上開補償金額等語，並聲明請求判
    決如主文所示。
二、被告則以：被告未撞擊被害人郭騰瑞致其受傷，亦未投保汽車責任保險，事發當
    時並未請警員到場處理，被受害人係事發後一星期才前往警局備案，亦未對訴外
    人黃萬益提出傷害告訴。被告擁有肇事車輛之行車執照，惟該車因失竊致行車執
    照也遭失竊，但沒有辦理補領。被告與黃萬益、郭騰瑞均係朋友，被告有於童綜
    合醫院交付五千元給郭騰瑞，現無能力支付系爭款項等語為辯，並聲明請求駁回
    原告之訴。
三、查原告主張右揭事實，業據其提出童綜合醫院診斷證明書、台中醫院住院診斷證
    明書、郵局存簿、身心障礙手冊、彰化縣警察局二林分局芳苑所道路交通事故證
    明書、補償金理算書、申請補償相關資料表、特別補償基金收據暨行使代位權告
    知書為證，復為被告所不爭執，原告之主張堪信為真。
四、按汽車交通事故發生時，受害人或其繼承人因下列情事之一，未能依本法規定向
    保險人請求給付保險金者，得在相當於本法規定之保險金額範圍內，向特別補償
    基金請求補償：二、肇事汽車非被保險汽車者。又特別補償基金依前條規定為補
    償者，視為加害人或汽車所有人損害賠償金額之一部份，特別補償基金於補償金
    額範圍內，得直接向加害人或汽車所有人求償，強制汽車責任保險法第三十八條
    第一項第二款、第三十九條第一項、第二項分別定有明文。查本件被告為系爭肇
    事車輛之所有人，既未依法投保強制汽車責任險，致被害人郭騰瑞無法向保險人
    申領保險金，是依前揭法條之規定於車禍發生後原告已依法賠償被害人郭騰瑞補
    償金百四十萬元，則原告自得向汽車所有人即被告請求償還上開金額，故原告之
    主張自屬有據。從而，原告依強制汽車責任保險法第三十九條第二項之規定，請
    求被告應給付原告一百四十萬元，及自起訴狀繕本送達之翌日（九十三年三月六
    日）起至清償日止，按年息百分之五計算之利息，為有理由，應予准許。
五、結論：本件原告之訴為有理由，依民事訴訟法第七十八條，判決如主文。
中　　　華　　　民　　　國　　九十三　　年　　　六　　　月　　二十九　　日
                                        民事第二庭
~B法　　　官　黃倩玲
右為正本係照原本作成。
如對本判決上訴，應於判決送達後二十日內向本院提出上訴狀（須附繕本）。
中　　　華　　　民　　　國　　九十三　　年　　　七　　　月　　　五　　　日
~B法院書記官　林憲男
